【裁判字號】    98,訴,55
【裁判日期】    980430
【裁判案由】    異議之訴
【裁判全文】
臺灣嘉義地方法院民事判決                98年度訴字第55號
原      告  乙○○
訴訟代理人  張巧妍律師
被      告  甲○○
訴訟代理人  汪玉蓮律師
複 代理 人  劉意律師
上列當事人間債務人異議之訴事件，經本院於民國98年4月24日
言詞辯論終結，判決如下：
    主  文
原告之訴駁回。
訴訟費用由原告負擔。
    事實及理由
一、按民事訴訟法第182條第1項既明定法院得命中止訴訟程序，
    則有同條項所定情形時，應否命其中止，法院本有自由裁量
    之權，並非一經當事人聲請，即應命其中止。最高法院28年
    抗字第164號判例意旨可資參照。原告以本件相關之分割共
    有物訴訟，現於臺灣高等法院臺南分院審理中為由，聲請裁
    定停止本件訴訟，此經被告表示不同意，有本院98年3月2日
    及同年4月24日言詞辯論筆錄在卷可稽。本院審酌本件爭訟
    內容所涉法律關係堪稱明確，無停止本件訴訟程序之必要，
    合先敘明。
二、原告起訴主張：鈞院97年度執字第10005號強制執行事件，
    被告係以臺灣高等法院臺南分院96年度上易字第261號確定
    判決為執行名義，對原告聲請強制執行。惟該確定判決判令
    原告拆除之坐落嘉義縣太保市○○段793地號（下稱系爭土
    地）如附圖所示Ｂ部分土地上鋼筋凝土造住房，該建物雖因
    為共有之故，逾1年未經嘉義縣政府核發建築執照，惟該住
    房坐落之系爭土地，業經鈞院94年度訴字第398號分割共有
    物事件分歸原告，待判決確定即得予以補正，以免拆除，現
    今經濟情勢險峻，遽予拆除建物，將使原告一家失其住所，
    又未能發揮經濟價值，被告並未利用該部分土地，取得土地
    無嚴重急迫性，顯係以損害他人為主要目的，依民法第148
    條規定，不得為之。本件無拆屋還地必要，爰依強制執行法
    第14條規定，提起債務人異議之訴。並聲明：鈞院97年度執
    字第10005號強制執行事件，被告所執臺灣高等法院臺南分
    院96年度易字第261號及判決確定證明書，就附圖所示Ｂ部
    分建物所為之執行程序，應予撤銷。
三、被告則以：原告未得土地全體共有人同意，私自於系爭土地
    上建造房屋及車庫，經被告發現後立即阻止其建造，並報請
    嘉義縣太保市公所以違章建築處理在案，原告置之不理，強
    行建造完畢，原告此舉顯屬無權占用，已侵害其他共有人使
    用系爭土地之權益，自應由原告負被拆除風險，且該建物屬
    違章建築，本應拆除，原告於本件建物旁另有房屋可居住，
    並非拆無後無屋可居。又鈞院94年度訴字第398號分割共有
    物判決，業經被告上訴，刻由臺灣高等法院臺南分院97 年
    度上易字第119號審理中，並未確定，則分割共有物判決之
    形成效力尚未確定生效，難謂原告已因分割共有物判決取得
    執行名義附圖所示Ｂ部分建物所在土地之所有權，則原告與
    被告及訴外人葉宗保等人共有系爭土地之情事，尚未變更，
    則原告就上開共有土地之特定部分，仍無單獨設置建物之權
    利，原告就執行名義附圖所示Ｂ部分建物，仍負有拆除義務
    。原告所提分割共有物民事判決之存在，尚非屬強制執行之
    異議事由，原告之訴無理由等語置辯。並答辯聲明：駁回原
    告之訴。
四、原告主張本院97年度執字第10005號強制執行事件，係以臺
    灣高等法院臺南分院96年度上易字第261號確定判決為執行
    名義，對於被告如附圖所示Ｂ部分建物執行拆除，惟該判決
    後，本院94年度訴字第398號分割共有物判決，由原告分得
    附圖Ｂ部分建物坐落之基地等情，被告不爭執，有上開判決
    影本可參，並經嘉義縣水上地政事務所函覆：附圖Ｂ部分建
    物面積確完全含括於原告上開分割共有物判決取得部分等情
    ，有該事務所98年3月17日嘉上地測字第0980001649號函文
    在卷可稽。又被告抗辯上開分割共有物之訴經其上訴，現仍
    於臺灣高等法院臺南分院審理中乙節，原告不否認，並經本
    院查證屬實，均堪採信。
五、原告主張因分割共有物判決取得附圖Ｂ部分建物坐落基地，
    無拆除該建物必要等情，為被告否認並抗辯：該分割共有物
    訴訟尚未確定，原告不得據以提起債務人異議之訴等語。則
    本件爭點在於：上開分割共有物判決是否屬債務人異議之訴
    所定之事由。
六、按強制執行法第14條第1項規定之債務人異議之訴，須主張
    執行名義成立後，有消滅或妨礙債權人請求之事由發生，始
    得為之。所謂消滅債權人請求之事由，係指足以使執行名義
    之請求權及執行力消滅之原因事實，如清償、提存、抵銷、
    免除、混同、債權之讓與、債務之承擔、解除條件之成就、
    和解契約之成立，或類此之情形，始足當之。至所稱妨礙債
    權人請求之事由，則係指使依執行名義所命之給付，罹於不
    能行使之障礙而言（最高法院94年度臺上字第671號裁判意
    旨資參照）。本件原告據以提起債務人異議之訴之分割共有
    物判決尚未確定，已如上述，尚難認原告已依上開一審判決
    取得附圖Ｂ部分建物坐落土地之所有權，則原告就上開共有
    土地之特定部分，仍無擅自建屋之權利，被告基於確定判決
    聲請強制執行拆除原告上開占用共有物特定部分土地上建物
    ，屬正當權利之行使，並無權利濫用之情事，原告就附圖Ｂ
    部分建物，仍負有拆除之義務。原告主張之分割共有物判決
    之存在，並無排除被告據上述臺灣高等法院臺南分院96年度
    上易字第261號確定判決，聲請強制執行之權利，原告主張
    本院97年度執字第10005號強制執行事件，有異議理由存在
    ，進而提起債務人異議之訴，於法不符，應無理由。
七、綜上，原告據以主張之分割共有物訴訟尚未確定，尚難認係
    強制執行法第14條第1項所規定消滅或妨礙債權人請求之異
    議事由，從而，原告訴請撤銷本院97年度執字第10005號關
    於附圖Ｂ部分建物強制執行程序，於法不合，為無理由，應
    予駁回。
八、本件事證已臻明確，兩造其餘攻擊防禦方法及陳述主張，對
    於判決結果不生影響，爰不逐一論述，附此敘明。
九、據上論結，原告之訴為無理由，依民事訴訟法第78條，判決
    如主文。
中    華    民    國    98    年    4     月    30    日
                  民事第二庭  法  官  陳端宜
以上正本係照原本作成。
如對本判決上訴須於判決送達後20日內向本院提出上訴狀。
中    華    民    國    98    年    4     月    30    日
                              書記官  王美珍


司法院資訊處製作；財團法人民間司法改革基金會備份。
